臺灣新竹地方法院刑事判決
110年度交訴字第123號
公  訴  人  臺灣新竹地方檢察署檢察官
被      告  吳淑華


選任辯護人  邱姝瑄律師
上列被告因過失致死案件，經檢察官提起公訴（110年度偵字第1
1971號），本院判決如下︰
    主  文
吳淑華犯過失致人於死罪，處有期徒刑捌月。
    事  實
一、吳淑華於民國110年6月21日上午10時10分許，騎乘車牌號碼
    000-000號輕型機車，自新竹縣○○市○○路0段000號處，右轉
    駛入新竹縣竹北市鳳岡路2段西向東道路路面邊緣右側，並
    欲跨入新竹縣鳳岡路2段西向東車道內行駛，其本應注意從
    路外起駛跨入道路，應充分注意道路上行進中之車輛並禮讓
    其先行，而依當時之情形並無不能注意之情事，竟疏未注意
    車前狀況，未注意行進中之車輛即貿然駛入上開道路，適曾
    清松騎乘車牌號碼000-0000號普通重型機車沿同路段由西往
    東方向直行駛至，因閃避不及，遂與吳淑華所騎駛前開輕型
    機車車尾發生碰撞，曾清松因而人車倒地，並受有頭部外傷
    合併顱骨骨折、顱內出血及腦挫傷、顏面骨骨折、顏面及肢
    體多處挫傷、撕裂傷、擦傷、右側肩峰骨折等傷害，嗣經送
    新竹縣竹北市東元醫療社團法人東元綜合醫院急救後，仍於
    110年6月25日上午3時6分許因中樞神經衰竭而死亡。吳淑華
    於車禍發生後在場等候，並在有偵查職權之公務員發覺犯罪
    前，向前往車禍現場處理之新竹縣政府警察局竹北分局鳳岡
    派出所警員自首肇事，並接受裁判。
二、案經曾清松之子曾國瑋告訴暨臺灣新竹地方檢察署檢察官簽
    分偵查後起訴。
    理  由
壹、證據能力：
一、按被告以外之人於審判外之言詞或書面陳述，除法律有規定
    者外，不得作為證據。被告以外之人於審判外之陳述，雖不
    符刑事訴訟法第159條之1至第159條之4之規定，而經當事人
    於審判程序同意作為證據，法院審酌該言詞陳述或書面陳述
    作成時之情況，認為適當者，亦得為證據，刑事訴訟法第15
    9條第1項、第159條之5第1項分別定有明文。查本件判決所
    引證據屬傳聞證據部分，被告吳淑華及其辯護人就上開傳聞
    證據，於本院準備程序中均同意具證據能力（見本院卷第38
    頁），而本院審酌該等傳聞證據作成時之情況，並無違法取
    證及證明力過低之瑕疵，亦認以之作為證據為適當，依前揭
    規定說明，自得為證據。
二、本件其餘非供述證據，被告及其辯護人並未於本院言詞辯論
    終結前表示無證據能力，復查其取得過程亦無何明顯瑕疵，
    而認均具證據能力。　
貳、實體部分：
一、認定犯罪事實所憑之證據及理由：
  ㈠上開犯罪事實，業據被告吳淑華於本院審理中坦承不諱（見
    本院卷第180頁、第190頁至第191頁），此外，復有臺灣新
    竹地方檢察署電話報驗報告、新竹縣政府警察局竹北分局處
    理相驗案件初步調查報告表暨報驗書、新竹縣政府消防局執
    行緊急救護服務證明、救護紀錄表及東元醫療社團法人東元
    綜合醫院檢驗報告查詢系統、東元醫療社團法人東元綜合醫
    院乙種診斷證明書、道路交通事故調查報告表㈠㈡及道路交通
    事故現場圖、道路交通事故現場暨車損照片及被害人受傷照
    片、監視錄影翻拍照片、臺灣新竹地方檢察署檢察官勘驗筆
    錄、臺灣新竹地方檢察署相驗屍體證明書、相驗照片、臺灣
    新竹地方檢察署檢驗報告書及交通部公路總局111年5月27日
    路覆字第1110045027號所附交通部公路總局車輛行車事故鑑
    定覆議會0000000案覆議意見書等見在卷可佐（見相驗卷第1
    頁至第2頁、第18頁至第19頁、第22頁至第23頁、第26頁至
    第28頁、第39頁至第51頁、第62頁、第65頁至第74頁，見本
    院卷第139頁至第144頁），且經本院當庭勘驗現場監視器畫
    面無訛（見本院卷第39頁至第40頁）。
　㈡按行車前應注意之事項，依下列規定：起駛前應顯示方向燈
    ，注意前後左右有無障礙或車輛行人，並應讓行進中之車輛
    行人優先通行，道路交通安全規則第89條第1項第7款定有明
    文，查被告考領有駕駛執照，應對前開規定知之甚稔，於騎
    乘上開輕型機車駛入道路時，自應注意讓行進中之車輛優先
    通行，又依卷附之道路交通事故調查報告表㈠所載，案發當
    時天候晴、日間自然光線、路面乾燥且柏油路面、無缺陷、
    無障礙物、視距良好，並無不能注意之情事，然因被告疏未
    注意禮讓行進中之車輛優先通行，而騎乘上開輕型機車自新
    竹縣○○市○○路0段000號處，右轉駛入新竹縣竹北市鳳岡路2
    段西向東道路路面邊緣右側，並跨入新竹縣鳳岡路2段西向
    東車道行駛，導致被害人曾清松騎乘上開普通重型機車於措
    手不及之情況下，撞及被告騎乘上開輕型機車，被告疏未注
    意上揭規定小心駕駛而肇致禍端，被告應負過失之責甚明。
    又被害人確因本件車禍受有事實欄所載傷害，送醫救治後仍
    因中樞神經衰竭而不治死亡，詳述如前，是被告之過失行為
    與被害人之死亡，顯有相當因果關係。
　㈢辯護人雖為被告利益主張：本案被害人亦有過失等語；惟查
    ，經本院當庭勘驗現場監視器畫面，勘驗結果如附件所示，
    則依勘驗結果，被告騎乘上開輕型機車右轉駛入新竹縣竹北
    市鳳岡路2段西向東車道前，被害人已騎乘上開普通重型機
    車在該路段上，自被告右轉駛入該車道起至車禍發生止，時
    間間隔不足1秒，實難苛責車禍發生時，已年近90歲之被害
    人可在不足1秒內，能瞬間閃避，故難認被害人就本車禍之
    發生存有肇事原因，而認被害人與有過失，且本案經送交通
    部公路總局覆議，亦同此見，此有前開卷附之交通部公路總
    局車輛行車事故鑑定覆議會0000000案覆議意見書可佐，故
    辯護人上開主張自不足採；至交通部公路總局新竹區監理所
    110年8月30日竹監鑑字第1100195935號函所附交通部公路總
    局新竹區監理所竹苗區車輛行車事故鑑定會雖認被害人為肇
    事次因（見相驗卷第77頁至第79頁），然該鑑定意見未細究
    被害人反應時間不足之情況，尚難以該鑑定意見，認被害人
    亦與有過失，一併敘明。　　
二、論罪科刑：
　 ㈠核被告吳淑華所為，係犯刑法第276條之過失致人於死罪。
     被告於肇事後於未被有偵查犯罪職權之機關或公務人員發
     覺前，於警員接獲通報而到達現場處理時主動向警員自首
     坦承肇事願接受裁判等情，有新竹縣政府察警察局竹北分
     局鳳岡派出所道路交通事故肇事人自首情形紀錄表1 紙在
     卷可佐（見相驗卷第53頁），是被告對於未發覺之犯罪自
     首而有願接受裁判之意，爰依刑法第62條前段之規定減輕
     其刑。
 　㈡爰以行為人之責任為基礎，審酌被告未注意禮讓行進中之車
     輛優先通行，而致被害人死亡，並造成被害人家屬承受喪
     失至親之精神上莫大創傷與無可挽回之遺憾，犯行所生之
     危害非輕，且被告迄至本院審理終結前僅賠償被害人之家
     屬強制責任險理賠，此有理賠通知明細可佐（見本院卷第1
     25頁），兼衡被告直至本院審理程序中，始坦承犯行之犯
     後態度及被告平日之素行與被告自述高商業之智識程度、
     目前從事南山人壽客戶服務，月收入約新臺幣（下同）1萬
     元之家庭經濟生活狀況（見本院卷第191頁）等一切情狀，
     量處如主文所示之刑，以示懲儆。
據上論斷，應依刑事訴訟法第299條第1項前段，判決如主文。
本案經檢察官周文如提起公訴，檢察官孫立婷到庭執行職務。
中　　華　　民　　國　　111 　年　　8 　　月　　11　　日
                  刑事第五庭  審判長  法　官　魏瑞紅
　　　　　　　　　                    法  官  陳麗芬
　　　　　　　　　                    法  官  華澹寧
以上正本證明與原本無異。　　　　　　　　　
如不服本判決應於收受判決後20日內向本院提出上訴書狀，並應
敘述具體理由。其未敘述上訴理由者，應於上訴期間屆滿後20日
內向本院補提理由書(均須按他造當事人之人數附繕本)「切勿逕
送上級法院」。
中　　華　　民　　國　　111 　年　　8 　　月　　11　　日
                                      書記官  吳羽君
附件：




附錄本案論罪科刑法條全文：
刑法第276條
因過失致人於死者，處5年以下有期徒刑、拘役或50萬元以下罰
金。